【裁判字號】    95,訴,1355
【裁判日期】    950914
【裁判案由】    妨害自由等
【裁判全文】
臺灣桃園地方法院刑事判決              95年度訴字第1355號
公  訴  人  臺灣桃園地方法院檢察署檢察官
被      告  己○○
            丙○○
            丁○○
共      同
選任辯護人  康勝男律師
上列被告因妨害自由等案件，經檢察官聲請簡易判決處刑（95年
度偵字第1488號），認為不宜以簡易判決處刑，改依通常程序審
理，本院判決如下︰
    主  文
己○○、丙○○、丁○○均無罪。
    理  由
一、本件公訴意旨略以：被告己○○與告訴人甲○○原係男女朋
    友關係，被告己○○聲稱於民國91年至94年雙方交往期間，
    以信用卡刷卡或預借現金之方式，陸續借貸約新台幣（下同
    ）70萬元予告訴人甲○○，惟告訴人甲○○均分文未還。94
    年9 月4 日晚間6 時30分許，被告己○○與被告丙○○、丁○○等人基於恐嚇及傷害之犯意聯絡與行為分擔，至告訴人
    甲○○位於桃園縣龍潭鄉○○村○○街35巷8 弄23號住處，
    以催討前開債務為由，要求告訴人甲○○還款，甲○○自始
    否認有向被告己○○借款之事，被告丙○○及丁○○遂找8
    、9 名姓名年籍不詳之人將告訴人甲○○拖至上開住處外之
    車庫，準備將甲○○拖上車，限制其行動自由，並以「如果
    不還錢，就把你拖到山上殺掉及對你家人不利」等加害生命
    、身體之事恐嚇告訴人甲○○，使告訴人甲○○心生畏懼，
    致生危害於安全，告訴人甲○○迫於無奈便簽立事先由己○○等人準備之空白本票面額10萬元1 張、20萬元3 張，共4
    張，計70萬元，甫簽完本票，被告己○○等人竟共同基於傷
    害之犯意，由丙○○、丁○○以拳頭毆打告訴人甲○○頭部
    ，致甲○○受有頭部鈍挫傷、鼻及上唇挫傷之傷害。案經被
    害人甲○○訴由桃園縣政府警察局平鎮分局報請臺灣桃園地
    方法院檢察署檢察官偵查後聲請簡易判決處刑。因認被告己○○、丙○○、丁○○共同涉犯刑法第302 條第1 項、第30
    5 條、第277 條第1 項之妨害自由、恐嚇及傷害罪嫌。
二、按犯罪事實應依證據認定之，無證據不得認定犯罪事實。又
    不能證明被告犯罪者，應諭知無罪之判決。刑事訴訟法第15
    4 條第2 項、第301 條第1 項分別定有明文。又事實之認定
    ，應憑證據，如未能發現相當證據，或證據不足以證明，自
    不能以推測或擬制之方法，為裁判基礎（最高法院40年台上
    字第86號判例參照）；而告訴人之告訴，係以使被告受刑事
    訴追為目的，是其陳述是否與事實相符，仍應調查其他證據
    以資審認（同院52年台上字第1300號判例參照）。且認定犯
    罪事實所憑之證據，雖不以直接證據為限，間接證據亦包括
    在內，然而無論直接證據或間接證據，其為訴訟上之證明，
    須於通常一般之人均不致有所懷疑，而得確信其為真實之程
    度者，始得據為有罪之認定，倘其證明尚未達到此一程度，
    而有合理之懷疑存在而無從使事實審法院得有罪之確信時，
    即應由法院為諭知被告無罪之判決（同院76年台上字第4986
    號判例參照）。
三、公訴意旨認被告己○○、丙○○、丁○○三人涉犯上開罪名
    ，係以被告三人於警、偵訊之供述、告訴人甲○○之證詞、
    國軍桃園總醫院附設民眾診療服務處診斷證明書、己○○匯
    豐銀行信用卡帳單、國泰世華商業銀行債務清償證明書、台
    新國際商業銀行債務清償證明書、萬泰商業銀行清償證明書
    等各一份，為其主要論據。訊據被告己○○、丙○○、丁○○均堅決否認有公訴人所指之上開犯行，一致辯稱：被告己○○與告訴人甲○○原為男女朋友關係，交往期間告訴人甲○○曾以各種理由向被告己○○借款，案發當日係告訴人甲○○約被告己○○前往其住處商討債務問題，被告己○○係
    由其父母戊○○、乙○○及其二名舅舅即被告丙○○、丁○○陪同前往告訴人甲○○住處，告訴人甲○○開門讓渠等五
    人進入屋內客廳，之後被告己○○與告訴人甲○○對於債務
    之金額爭執不下，被告丙○○遂提議告訴人甲○○償還被告
    己○○70萬元，或者告訴人甲○○無庸償還70萬元，但須娶
    被告己○○之建議，經告訴人甲○○表示其寧願還錢，即由
    告訴人甲○○簽發4 紙本票交付，渠等即離去告訴人甲○○
    住處，整個協商過程平和，並無告訴人甲○○所稱遭恐嚇、
    傷害及妨害自由之行為等語。
四、經查，被告己○○與告訴人甲○○原係男女朋友關係，其後
    兩人分手，94年9 月4 日下午6 時30分許，被告己○○偕同
    其父母戊○○、乙○○及其舅即被告丙○○、丁○○等5 人
    ，一同前住告訴人甲○○位於桃園縣龍潭鄉○○街35巷8弄
    23號住處協商債務，經被告己○○與告訴人甲○○討論後，
    被告己○○主張金額為80餘萬元，告訴人甲○○稱只有60餘
    萬元，雙方僵持不下，此時被告丙○○遂建議以70萬元和解
    ，並問告訴人甲○○如何清償，告訴人甲○○稱沒錢，僅能
    以每月5000元分期償還，被告丙○○則又稱70萬元可以不用
    還，只要娶己○○即可，告訴人甲○○稱其要還錢，被告丙○○則稱分4 期償還，並由告訴人甲○○簽發4 紙本票交付
    等情，業據被告己○○、丙○○、丁○○於本院審理時經分
    離審判及隔離訊問時分別證述在卷。證人己○○證稱：認識
    甲○○，94年9 月4 日案發當日有至甲○○住處，因前幾天
    甲○○打伊行動電話要伊去他家談還錢的事情，所以伊才去
    甲○○住處，是去談還錢的方式，伊認為甲○○有誠意還錢
    ，當日伊係下午六點半至甲○○家，因伊與甲○○交往的事
    ，伊有告訴父母並說甲○○約伊至其住處談還錢的事，伊父
    母知道之後很生氣，不相信甲○○會還錢，認為如果會還錢
    早就還了，不會拖到現在，伊父母問甲○○的父母是否會在
    家，伊在電話中有問甲○○，甲○○說會。之後伊就照約定
    時間前往。在案發之前，伊曾經帶伊父母去過甲○○住處，
    有找到甲○○的父母，但是沒有見到甲○○本人。2 位舅舅
    丙○○、丁○○可能是怕伊和父母去會要不到錢，所以要去
    幫忙。當天5 個人到甲○○家，甲○○開門讓伊5 人都進去
    ，當天是丙○○開車載渠等去的。進入屋內渠等坐在沙發上
    ，甲○○去泡茶，沒有見到甲○○的父母，渠等5 人坐下來
    後，伊就跟甲○○說他一共欠伊80多萬元，甲○○不承認，
    兩個人有爭執，甲○○只承認有5 、60萬元，後來伊大舅丙○○才出來說不然就以70萬元解決。甲○○說他沒辦法還這
    麼多錢，伊大舅丙○○就說有兩個辦法，第一個就是那錢當
    作嫁粧，第二個就是簽本票，甲○○選擇簽本票，剛好伊小
    舅丁○○有本票就拿給甲○○簽，第一張簽10萬元，其餘三
    張都是簽20萬元，簽本票的過程很平和，甲○○簽完後渠等
    就走了，過程很平和，丙○○並沒有對甲○○說要把他帶到
    山上，並對他的家人不利，也沒有逼甲○○簽本票等語 (見
    本院95年訴字第1355號卷95年8 月17日審判筆錄)。 證人丙○○證稱：伊是做便當生意的，只作中餐，因之前伊姊乙○○告訴伊己○○被騙一百多萬，而且還被人家睡，所以94年
    9 月4 日伊才會陪同己○○、戊○○、乙○○、丁○○到甲○○家，甲○○之前已經約伊姐夫三次，第一次伊剛好在伊
    姐夫家，伊和姐夫及己○○去甲○○家，但是他家沒有人在
    ，第二次伊和姐夫及己○○再去甲○○家，但是只有甲○○
    的姐姐在家，伊姐夫有將事情原委告訴甲○○的姐姐，第三
    次就是9 月4 日那次，三次都是伊姐夫開車去的，因為伊不
    知道甲○○家在何處。案發當天係己○○、戊○○、乙○○
    、丁○○及伊共5 個人去甲○○家，開1 台車去，是甲○○
    開門讓渠等進入屋內，進到屋內後，伊姊夫與甲○○談，伊
    和丁○○站在客廳，伊姊夫和甲○○約說了20至30分鐘，己○○說他有紀錄的是80多萬元，但是甲○○只承認68萬元，
    他們二人爭執不下，伊就說這樣爭執沒有用，那以70萬元解
    決，伊就說也可以不用還錢，但是要娶伊外甥女，甲○○就
    說他不要娶，他要還錢，我就說如何還錢，但他說沒有錢，
    我就說那麼第1 個月還10萬元，之後2 個月每個月各還20萬
    元，甲○○就答應，但伊說口說無憑，正好伊弟弟丁○○是
    作裝潢口袋有本票，就拿出來簽，但是當時沒有印泥，甲○○就說他二樓有印泥，就上樓去拿。伊當時說話的音量有稍
    微大一點；伊在甲○○住處停留不會超過1 小時，伊在現場
    並無對甲○○說要把他拖到山上殺掉，且要對他家人不利，
    整個過程都很平和，因為甲○○說他要還錢等語 (見本院同
    上卷審判期日筆錄)。 證人丁○○證稱：伊是做木工的，伊
    知道外甥女己○○與甲○○的事，94年9 月4 日才會去甲○○家，是伊大哥丙○○、大姐乙○○跟伊姊夫戊○○要伊去
    的，伊大哥開車載伊、大姐、姐夫、己○○一起去，伊是到
    伊大哥的車內去拿伊放在車內皮包內的本票的，當天不是專
    程帶本票過去的，伊大哥丙○○有對甲○○說金額有爭執，
    就以70萬元解決，甲○○也可以選擇不還錢，但是要娶己○○；伊大哥丙○○和甲○○在談時，只是談，沒有生氣，講
    話後來有大聲，因為甲○○說1 個月只要還5000元，伊大哥
    有生氣，就說那就娶我外甥女，但是甲○○不要，丙○○沒
    有打甲○○，不知道甲○○為何說只有說丙○○打他等語 (
    見本院同上卷審判期日筆錄)。
四、證人己○○、丙○○、丁○○彼此間雖具有甥舅、兄弟關係
    ，然證人己○○、丙○○、丁○○經本院隔離訊問，對於案
    發當日為何與被告己○○之父母戊○○、乙○○前住告訴人
    甲○○住處？在告訴人甲○○住處協商之經過？及告訴人甲○○為何簽發4 紙本票之過程？彼此證述之情節大致相符，
    且與渠等在警詢、偵查時之供述內容一致，雖證人己○○、
    丙○○、丁○○對於案發當日究係由何人開車前往？何人與
    告訴人甲○○商談？本票係由何處取出？彼此證述或有不一
    之情，然本案發生時間距離證人作證時已相隔近一年，就案
    發當時之細節部分有遺忘或記憶不清之情，恆屬常情，且證
    人己○○、丙○○亦均證稱曾三次前往告訴人甲○○住處，
    在此同質性干擾之情形下，對於第3 次即94年9 月4 日案發
    當日究係何人駕車前往告訴人甲○○住處，記憶不清即有可
    能，不能因證人己○○、丙○○、丁○○彼此就細節部分證
    述不符，即認渠等證詞全無可採，且再參以證人即被告己○○之父母戊○○、乙○○經本院隔離訊問後，證人戊○○證
    稱：94年9 月4 日晚上6 時30分許有至桃園縣龍潭鄉○○街
    35巷8 弄23號甲○○的住處，是和伊太太、女兒及伊太太的
    2 個弟弟一起去，是前幾天和甲○○的媽媽說好的，渠等去
    時問甲○○說你媽媽在不在，他說他自己可以處理，甲○○
    騙伊女兒的錢，伊去甲○○家是要和甲○○及母親對質，因
    為甲○○的母親不相信其兒子騙伊女兒的錢，當天係伊按電
    鈴，甲○○出來開門的，甲○○的住處是透天的，渠等5人
    均有進去甲○○的住處，進去後一開始是伊女兒和甲○○談
    ，之後是丙○○和甲○○談，但是甲○○一開始不認帳，之
    後才認帳，是丙○○說不要70萬元，也不要80萬元，只要你
    娶我外甥女就好，但是甲○○說不要，他要還錢，後來就簽
    本票，一張10萬元，3 張20萬元，大家是和解，不知道為何
    後來告我們恐嚇，當天確定只有5 個人去，根本沒有人對甲○○說如果不還錢，就要把他拖到山上殺掉並要對他的家人
    不利的話，是甲○○他自己同意簽立本票的，丙○○、丁○○沒無打甲○○，簽本票和解後，渠等就離開甲○○住處等
    語 (見本院95年桃簡字第477 號卷第17頁至第19頁)。 證人
    乙○○證稱：94年9 月4 日晚上6 時30分許有到桃園縣龍潭
    鄉○○街35巷8 弄23號甲○○的住處，是因甲○○說要還錢
    才去的，當天有伊2 個弟弟、伊女兒及伊先生共5 個人去，
    有進去甲○○的住處，是甲○○要渠等進去的，甲○○的家
    是透天的，當天只有見到甲○○，當天都是丙○○和甲○○
    談，一開始進去時，是己○○先說他借80多萬元，甲○○說
    他只有借60多萬元，丙○○才說不要說70多萬，80多萬，只
    要你願意娶己○○，錢就不要還，但是甲○○說他要還錢，
    伊都沒有說什麼，只有說錢還伊就好。當天是開車去的，甲○○家有車庫，伊車子沒有停進去，丙○○和甲○○談判的
    過程並沒有聽到丙○○或者丁○○說要把甲○○拖到山上殺
    掉，丙○○、丁○○根本沒有打甲○○，不知為何甲○○會
    受傷，甲○○什麼話都編的出來等語 (見本院同上卷第20
    頁至第22頁)， 渠等證述之內容亦大致與被告己○○、丙○○、丁○○相符，足證被告己○○、丙○○、丁○○之供述
    ，非無可採信。
五、告訴人甲○○於94年9 月4 日22時8 分前往國軍桃園總醫院
    就診驗傷，經醫師診斷受有「頭部鈍挫傷、鼻及上唇挫傷」
    等傷害，有診斷證明書一份在卷可稽，並經本院向上開醫院
    調取告訴人甲○○就診之病歷資料一份互核相符，告訴人甲○○受有如診斷證明書上所載傷情乙節，固屬實情。又告訴
    人甲○○於本件審理時到庭證述：案發前數日被告己○○有
    打電話約好要和其父母至伊住處商談債務解決方法，當天係
    被告己○○、己○○父母及一名自稱己○○母舅之男子共4
    人先進入伊住處，渠等進屋後，被告己○○拿出其向銀行借
    錢的現金卡、信用卡給伊看，說這是伊向其借的款項，因伊
    否認借款，此時坐於伊左手邊該自稱己○○母舅之人即打伊
    並撥打電話，被告己○○之父即去開門，之後有約8 、9 人
    進入屋內要伊簽本票，伊不肯簽，那群人就說要把伊帶走，
    伊被帶到屋外車庫，那群人警告伊說如不簽本票就要把伊拖
    去山上，己○○和其父母及舅舅有一起走到車庫，己○○有
    叫他們不要拖伊出去，在車庫時伊沒有再被打，伊沒辦法才
    答應簽本票，之後再進入屋內，本票是那群人帶來的，上面
    的金額及日期是伊填載的，被告丙○○係第2 批和那群人一
    起進入屋內的人，伊並沒有看到被告丁○○，伊當日晚上是
    由伊父母陪同至住處附近之國軍桃園總醫院就醫。伊服兵役
    時，伊姊曾告訴伊己○○有去過伊住處。9 月4 日當天進入
    伊住處的人是分2 批進入，一開始是4 個人，後面加起來有
    十幾個人，因當時對方人多，所以有人把伊拖出去時伊都沒
    有喊叫，己○○進入伊住處時有拿出向銀行辦的卡，問是不
    是伊花的，和伊爭論借錢的金額，伊說沒有，己○○的舅舅
    就打伊，打伊的人不是被告丙○○、丁○○，丙○○是跟著
    那群人進到伊住處，丙○○只叫伊簽本票。伊是在屋外時答
    應還錢，但並沒有答應1 個月要還五千元，簽本票所用的印
    泥是那一群人中的一個人帶來的。丙○○就是要伊簽本票。
    丙○○沒有說要殺掉伊。在談判的過程中，丙○○有說只要
    娶己○○，錢就可以不用還，伊說伊寧可還錢，那是伊被逼
    了以後才這樣說等語 (見本院95年訴字第1355號卷95年8 月
    31日審判筆錄)。 然查：(一)依告訴人甲○○證述內容，被告
    丁○○於案發當時並未在場，顯然與本案無關，然被告丁○○卻於警詢時即坦承有與被告己○○等一同前往，顯與常情
    不合。(二)告訴人甲○○證稱被告己○○與其父母及另一自稱
    母舅之人，四人先進入其住處，因其否認債務，該自稱母舅
    之人即打伊並撥打電話，被告己○○之父即開門，隨即有8
    、9 人衝入屋內將其拖出屋外車庫，揚言如不簽本票即要將
    其拖至山上並對其家人不利云云，然如告訴人甲○○所言屬
    實，則被告己○○、丙○○、丁○○，連同被告己○○之父
    母戊○○、乙○○及告訴人甲○○所指之8 、9 人，渠等前
    往告訴人甲○○住處之目的如僅係欲強令告訴人甲○○簽發
    本票，則在渠等「衝入屋內」後，在屋內即可以各種方式強
    令告訴人甲○○簽發本票，何須將告訴人甲○○拖出屋外，
    不僅徒增勞費，且亦易為人發覺？(三)告訴人甲○○住處鄰右
    均有鄰居，惟案發當時甲○○突遭不詳之人拖出屋外時並無
    呼救等情，業據告訴人甲○○證述在卷，惟告訴人甲○○如
    確曾為人毆打，並遭8 、9 人強力拖出屋外欲將其帶往山上
    不利，值此危急情景，告訴人甲○○為求生存並圖脫困，理
    應呼救，豈會任人拖帶而無何自救措施？告訴人甲○○指其
    遭8 、9 人拖至屋外車庫出言恐嚇云云，顯有可疑。(四)告訴
    人甲○○證稱第一次與被告己○○進入屋內之該自稱被告己○○母舅之人，並非被告丙○○、丁○○等語，惟被告己○○僅被告丙○○、丁○○二名舅舅，已據己○○、丙○○、
    丁○○及乙○○陳述在卷，告訴人甲○○指訴毆打伊者，為
    另一被告己○○之舅舅云云，與事實不符。
六、綜上所述，告訴人甲○○於案發當日94年9 月4 日22時8 分
    雖曾至國軍桃園總醫院檢驗受有「頭部鈍挫傷、鼻及上唇挫
    傷」之傷害，惟其指訴遭被告己○○、丙○○、丁○○及其
    他不詳姓名成年男子8 、9 人共同傷害、恐嚇、妨害自由等
    內容有諸多可議之處，未可據以採信，而依卷存證據又無其
    他積極證據足資證明被告己○○、丙○○、丁○○有公訴人
    所指之犯行，即屬不能證明被告己○○、丙○○、丁○○犯
    罪，依前開法律規定，自應為被告己○○、丙○○、丁○○
    無罪之諭知。
七、本件原經檢察官聲請簡易判決處刑，經認為不宜以簡易判決
    處刑，改依通常程序審理，併予敘明。
據上論斷，應依刑事訴訟法第452 條、第301 條第1 項判決如主
文。
本案經檢察官蔡正雄到庭執行職務。
中    華    民    國    95    年    9     月    14    日
                  刑事第四庭  審判長法  官  黃斯偉
                                    法  官  張淑華
                                    法  官  蘇昭蓉
以上正本證明與原本無異。
如不服本判決書應於送達後10日內向本院提出上訴狀。
                                    書記官  沈秀珍
中    華    民    國    95    年    9     月    15    日


司法院資訊處製作；財團法人民間司法改革基金會備份。
